【裁判字號】    88,訴,509
【裁判日期】    890411
【裁判案由】    返還無權占有土地等
【裁判全文】
臺灣新竹地方法院民事判決  八十八年度訴字第五○九號
    原      告  財政部國有財產局台灣中區辦事處新竹分處
    法定代理人  丙○○
    訴訟代理人  乙○○
    被      告  戊○○
                            .
                甲○        住.
                              .
右當事人間請求返還無權占有土地等事件，本院判決如左：
    主      文
被告戊○○應將坐落新竹市○○段一０五三之一地號上如附表所示Ａ部分，面積一二
九平方公尺之地上建物拆除，並將上開土地返還原告。
被告應連帶給付原告新台幣參拾陸萬伍仟柒佰壹拾伍元。
被告戊○○應自民國八十八年十一月一日起至交還前開土地之日止，按月給付原告新
台幣伍仟捌佰零伍元。
原告其餘之訴駁回。
訴訟費用由被告戊○○負擔十二分之八，被告連帶負擔十二分之一，餘由原告負擔。
本判決第一、二項於原告分別以新台幣壹佰貳拾參萬及壹拾貳萬元為被告供擔保後，
得假執行。
原告其餘假執行之聲請駁回。
事    實
一、原告方面：
  （一）聲明：１、如主文第一項所示。
        ２、被告應連帶給付原告新台幣（下同）六十萬九千零二十五元。
        ３、被告戊○○應自民國八十八年十一月一日起至交還前開土地之日止，按
        月給付原告九千六百七十五元。
        ４、願供擔保，請准予宣告假執行。
  （二）陳述：緣坐落於新竹市○○段一０五三之一地號，係原告所管理之國有財產
        ，被告戊○○就前開土地並無正當使用之權源，竟擅自於前開土地上占有如
        附圖Ａ、Ｂ所示面積一百五十四平方公尺搭建房屋。嗣因被告戊○○遷移，
        被告甲○一家人遷入繼續占用如附圖所示Ａ部分，已逾十五年，方至八十八
        年十月底始遷出。原告自得代表國家行使所有權返還請求權，訴請被告戊○
        ○將系爭土地上如附圖Ａ部分所示之建物拆除，將土地回復原狀，交還予原
        告。另依平均地權條例施行細則第二十一條規定，公有土地之公告地價即為
        申報地價，而被告無法律上之原因，占有使用系爭土地而受有利益，原告本
        於不當得利之法律關係，依土地公告地價總值年息百分之十向被告戊○○及
        邱秋追償自八十三年八月一日起至八十八年十月三十一日止，相當於租金之
        損害賠償六十萬九千零二十五元，並被告戊○○應自八十八年十一月一日起
        至交還土地之日止，按月給付原告九千六百七十五元之損害金。
（三）證據：提出土地登記簿謄本為証。
二、被告方面：
  被告戊○○未於言詞辯論期日到場，復未提出書狀作任何聲明及陳述。
  被告甲○部分：
  （一）聲明：原告之訴駁回。
  （二）陳述：伊已於今年十月底搬出，且當初係訴外人丁○○同意我們居住，故不
        同意被告之主張。
三、本院依原告之聲請函請新竹市地政事務所會同履勘現場，並制作土地複丈成果圖
    。
    理    由
一、本件原告主張坐落於新竹市○○段一０五三之一地號之國有土地，係伊所管理之
    國有財產，被告戊○○擅自於前開土地上占有並搭建如附圖Ａ部分所示面積達一
    百二十九平方公尺，伊自得代表國家行使所有物返還請求權，訴請被告戊○○將
    系爭土地上之建物拆除，並將土地返還予伊。另被告邱秋及戊○○無法律上之原
    因，占有使用系爭土地而受有利益，伊本於不當得利之法律關係，依土地公告地
    價總值年息百分之十向被告請求相當於租金之損害賠償等語；被告邱秋則以伊已
    於今年十月底搬離系爭房屋，且當初係訴外人丁○○同意伊使用等情，資為抗辯
    。
二、查原告主張系爭坐落新竹市○○段一０五三之一地號為其所管理之國有財產，經
    被告戊○○無權占用並搭建如附圖Ａ、Ｂ部分所示面積共一百五十四平方公尺之
    房屋，又被告甲○並予使用如附圖所示Ａ部分為一百二十九平方公尺之事實，業
    為被告甲○所不爭執，且經證人丁○○陳述在卷，並據原告提出土地登記簿謄本
    為證，復經新竹市地政事務所測量確實，自足信為真實。
三、按所有權人對於無權占有其所有物者，得請求返還之，對於妨害其所有權者，得
    請求除去之，民法第七百六十七條定有明文。經查：系爭房屋既為被告戊○○所
    建，且該建物事實上之處分權尚未移轉他人，故原告請求被告戊○○拆屋還地為
    有理由。
四、原告另主張依不當得利之法律關係，訴請被告戊○○及邱秋應給付原告自八十三
    年八月一日起至八十八年十月三十一日止，依土地公告地價總值年息百分之十計
    算，相當於租金之損害金六十萬九千五百二十五元，及被告戊○○應自八十八年
    十一月十日至交還系爭土地之日止，按月給付原告九千六百七十五元等語。經查
    ：被告無法律上之原因，共同占有使用系爭土地而受有利益，原告本於不當得利
    之法律關係，向被告請求連帶給付相當於租金之利益，於法有據。不因被告戊○
    ○事實上有無使用系爭房屋而有異。而依平均地權條例施行細則第二十一條規定
    ，公有土地之公告地價即為申報地價，又依土地法第一百零五條準用第九十七條
    之規定，租用基地建築房屋之租金，以不超過土地及建築物申報總價年息百分之
    十為限。本院斟酌系爭土地位處新竹市○○地段尚屬偏僻，工商業並不繁榮及系
    爭建物為一老舊磚造房屋，被告顯未妥適利用之經濟價值及所受利益等一切情狀
    ，認原告請求以當期公告地價總值年息百分之十計算損害金，尚嫌過高，自當以
    該公告地價總值年息百分之六計算損害金，始為洽當。故依此計算被告自八十三
    年八月一日起至八十八年十月三十一日止，占用系爭土地之損害金為三十六萬五
    千七百一十五元（129x9000x0.06\12x63=365715）。從而，被告既共同使用系爭
    房屋並占有土地，原告依不當得利之法律關係請求被告連帶給付自八十三年八月
    一日起至八十八年十月三十一日止，損害金共三十六萬五千七百一十五元，及被
    告戊○○應自民國八十八年十一月一日起至交還土地之日止，按月給付相當租金
    之損害五千八百零五元（129x9000x0.06\12=5805），核無不合，應予准許，原
    告超過此部分之請求為無理由，應予駁回。
五、原告陳明願供擔保，聲請宣告假執行，經核原告勝訴部分，合於法律規定，爰酌
    定相當之擔保金額准許之，至於原告販訴之部分，其假執行聲請，已因該部分訴
    之駁回而失所依據，應予駁回。
六、據上論結，原告之訴為一部有理由，一部無理由，依民事訴訟法第三百八十五條
    第一項、七十九條但書、第三百九十條第二項，判決如主文。
中      華      民      國    八十九    年      四      月    十一    日
                                      臺灣新竹地方法院民事第一庭
~B法      官   彭淑苑
右為正本係照原本作成。
如對本判決上訴，須於判決送達後二十日內向本院提出上訴狀（須按他造當事人之人
數附繕本）。
~B法院書記官  洪木志
中      華      民      國    八十九    年      四      月     十一   日


司法院資訊處製作；財團法人民間司法改革基金會備份。
